臺灣臺中地方法院刑事判決　　　　　　　96年度訴字第1059號
公　訴　人　臺灣臺中地方法院檢察署
被　　　告　丙○○
指定辯護人　本院公設辯護人　庚○○
被　　　告　戊○○
　　　　　　　　　　現於臺灣臺中看守所羈押中
指定辯護人　義務辯護人　吳中和律師
上列被告因強盜案件，經檢察官提起公訴（96年度偵字第5266號）
，本院判決如下：
    主    文
丙○○、戊○○如犯罪事實一之意圖為自己不法之所有，結夥三
人以上攜帶兇器，以脅迫至使不能抗拒，而使他人交付其物，各
處有期徒刑柒年貳月，扣案西瓜刀壹支沒收；又如犯罪事實二之
意圖為自己不法之所有，結夥三人以上，攜帶兇器，以脅迫至使
不能抗拒，而使他人交付其物，各處有期徒刑柒年貳月，扣案之
西瓜刀壹支沒收。各應執行有期徒刑玖年陸月，扣案之西瓜刀壹
支沒收。
    犯罪事實
一、戊○○前於民國（下同）95年間因詐欺、竊盜案件，經臺灣
    臺南地方法院、本院分別判處有期徒刑3月、3月確定，於96
    年7月4日執行完畢（本件未構成累犯）。丙○○、戊○○及
    己○○（俟到案審結）共同基於意圖為自己不法所有之犯意
    聯絡，於96年2月17日夜間（即農曆除夕），先在臺中縣大
    里市○○路176巷13弄16號丙○○住處謀議強盜後，先由丙○○提供其所有之西瓜刀及玩具手槍（未扣案），並放置在
    車牌號碼HR -4541號自用小客車上，且以膠帶、紙張將該車
    之後車牌號碼遮住後，再由丙○○駕駛後車牌號碼遭遮住之
    自用小客車，己○○、戊○○分坐於副駕駛座、後座，三人
    隨機找尋犯案目標，三人於同年月18日凌晨零時45分許，至
    臺中市與臺中縣交界處之子坑附近時，見甲○○駕駛車牌
    號碼2316-H U號自用小客車行駛於前方，即由丙○○超車，
    以小客車停在甲○○小客車前方之方式，將甲○○所駕駛之
    小客車攔停後，由己○○戴口罩及戊○○戴灰色帽子，分持
    玩具槍及西瓜刀下車，再坐上甲○○之小客車副駕駛座及後
    座後，喝令甲○○把錢拿出來，而以上開脅迫方法，致甲○○不能抗拒，而交付新臺幣（下同）1萬餘元予己○○，己○○再將所得款項分予丙○○、戊○○各1千餘元，餘由己○○取得。
二、丙○○、戊○○及己○○朋分上開款項後，又共同基於意圖
    為自己不法所有之犯意聯絡，續駕駛上開自用小客車找尋目
    標，俟於同日即96年2月18日凌晨2時30分許，至臺中縣太平
    市○○路○段369號附近，三人見丁○○駕駛車牌號碼S2-46
    96號自用小貨車行駛於前方，即以前開相同方法，先超車再
    停車於丁○○所駕小貨車前方，將丁○○攔停後，由己○○
    及戊○○分持玩具槍及西瓜刀下車，再上丁○○小貨車，喝
    令丁○○交錢，而以上開脅迫方法，致丁○○不能抗拒，自
    行從口袋取出現金2千元交予己○○、戊○○，其二人始下
    車返回丙○○所駕小客車上，駕車離去，所得三人朋分，每
    人分得600多元。
三、嗣甲○○、丁○○遭強盜後隨即報警處理，經臺中縣警察局
    太平分局頭汴派出所先後接獲通報及報案後，依其等提供之
    嫌犯特徵、車輛特徵等情，研判係相同之行為人所犯，再由
    警員調閱路口監視畫面，發現犯案車輛之前車牌號碼係HR-4
    541號，再由警於96年2月18日凌晨5時許，在前開小客車車
    主乙○○之臺中縣大里市○○路176巷13弄16號住處之巷口
    停車場發現該小客車，引擎尚有餘溫，後車牌有膠帶黏貼痕
    跡，復經丁○○指認該車即犯案車輛，警遂於同日凌晨5時
    40分許，至乙○○上址住處追查該小客車當日凌晨之使用人
    ，而據丙○○之母李麗雲應門後表示該車當日係丙○○使用
    ，為警在上址房間查獲丙○○，並扣得丙○○所持有之贓物
    1千元，且在上開小客車後座扣得遮車牌所用之紙張1張、並
    在小客車車內扣得戊○○所有毛線帽1頂、丙○○所有之鴨
    舌帽2頂；再經丙○○於同日10時許，帶警前往臺中縣大里
    市○○街27之5號，而查獲己○○、戊○○，並在己○○身
    上扣得贓款5200元，在戊○○身上扣得贓款1500元，並扣得
    己○○犯案時所穿著之紅色毛線上衣、藍色牛仔褲各1件、
    戊○○犯案時所穿著之黑色、花格子上衣共2件、黑色牛仔
    褲1件；再依丙○○之供述，為警於同日10時40分許，在臺
    中縣大里市○○路958號旁，查獲丙○○所有供上揭犯行所
    用之西瓜刀1支，而查獲上情。
四、案經甲○○、丁○○訴由臺中縣警察局霧峰分局報請臺灣臺
    中地方法院檢察署檢察官偵查起訴。
    理    由
一、本案證據能力之說明
    按「被告以外之人於審判外之陳述，雖不符前4條（指刑事
    訴訟法第159條之1至第159條之4）之規定，而經當事人於審
    判程序同意作為證據，法院審酌該言詞陳述或書面陳述作成
    之情況，認為適當者，亦得為證據」，又「當事人、代理人
    或辯護人於法院調查證據時，知有第159條第1項不得為證據
    之情形，而未於言詞辯論終結前聲明異議，視為有前項之同
    意」，刑事訴訟法第159條之5第1項、第2項亦有明文。本件
    被告丙○○、戊○○及其等辯護人就檢察官提出之證據之證
    據能力，均未於言詞辯論終結前聲明異議（本院卷第208頁
    ），自視為同意，合先敘明。
二、訊據被告丙○○、戊○○對上揭結夥三人攜帶兇器強盜犯行
    於警詢、偵訊及本院均坦承不諱（警卷第13頁、偵卷第12頁
    、本院聲羈402卷第7頁、本院第203、206頁、及本院聲羈30
    1卷第5、6頁、本院卷第14至16頁），核與同案被告己○○
    於警詢及偵訊所述大致相符，復據證人即被害人甲○○於警
    詢及偵訊具結證述、證人即被害人丁○○於警詢、偵訊具結
    及本院供述在卷，並有被告丙○○所有供上開犯行所用之西
    瓜刀1支、用以遮住車牌之紙張1張、被告戊○○所有為上開
    犯行所穿著之毛線帽1頂、黑色、花格子上衣共2件、黑色牛
    仔褲1件、同案被告己○○所有為上開犯行所穿著之紅色毛
    線上衣、藍色牛仔褲各1件扣案可稽，復有甲○○、丁○○
    出具之贓物認領保管單各1份附卷足稽；且查，並經警在丁○○小客車之右後車窗玻璃外側採得指紋送驗結果，發現與
    戊○○右中指指紋相符，有內政部警政署刑事警察局96年3
    月20日刑紋字第960032697號鑑驗書在卷可佐（本院卷第72
    頁），足認被告丙○○、戊○○前揭自白與事實相符，事證
    明確，被告丙○○、戊○○二人上揭犯行均堪認定。
三、核被告丙○○、己○○及戊○○如犯罪事實一、二所為，均
    係犯刑法第330條第1項之結夥三人以上攜帶兇器強盜罪。被
    告丙○○、戊○○就上揭犯行，與同案被告己○○有犯意聯
    絡及行為分擔，均為共同正犯。再被告丙○○之指定辯護人
    庚○○雖認被告丙○○上揭犯行與自首相符云云（本院卷第
    229頁），惟按刑法第62條所謂發覺，固非以有偵查犯罪權
    之機關或人員確知其人犯罪無誤為必要，而於對其發生嫌疑
    時，即得謂為已發覺；但此項對犯人之嫌疑，仍須有確切之
    根據得為合理之可疑者，始足當之，若單純主觀上之懷疑，
    要不得謂已發生嫌疑，最高法院72年臺上字第641號判例可
    資參照。查本件被告丙○○遭查獲為上揭二結夥三人攜帶兇
    器強盜犯行之經過，係警方依路口監視器畫面查得犯案車輛
    係丙○○之父乙○○所有，並經被害人丁○○指認犯案車輛
    無訛，再至乙○○、丙○○住處追查該犯案車輛之當日凌晨
    之使用人，經丙○○之母李麗雲應門後表示該車當日係丙○○使用，而為警查獲丙○○等情，亦據證人即臺中縣警察局
    太平分局頭汴派出所警員許世爵、王勝宥於本院具結證述在
    卷（本院卷第223、224頁），並據證人即承辦警員王勝宥於
    本院證稱：（受命法官問：你們何時知道甲○○、丁○○這
    二件案件的行為人是相同的？）‥‥被害人甲○○有到第五
    分局那邊報案，‥‥因為臺中市那邊通報的時候，有嫌犯的
    特徵、車輛特徵，‥‥（審判長問：被害人甲○○如何形容
    車輛、嫌犯的特徵？）說是墨綠色的小客車，後面車牌有被
    遮住，廠牌沒有說，說嫌犯有3人，一個拿西瓜刀，一個拿
    手槍，通報的時候就這樣說了。（受命法官問：何時通報的
    ？）丁○○報案之前，就通報甲○○被強盜的嫌犯特徵了。
    （審判長問：你們到大里丙○○住處的時候，就已經懷疑丁○○、甲○○二人被強盜的案件，就是那部車子了？）是的
    。因為當時臺中市那邊就已經有通報了，有傳資料給我們看
    過了等語（本院卷第225、226頁），是警方依被害人甲○○
    、丁○○陳述之嫌犯特徵、車輛特徵及犯案方式，已認二件
    強盜案件均係相同行為人所為，復依路口監視器追得犯案車
    輛之車牌號碼，再至車主住處附近停車場發現該小客車引擎
    尚有餘溫、後車牌有膠帶黏貼痕跡，再據車主之妻李麗雲供
    述該小客車當日之使用人係丙○○，顯警員已有確切的根據
    而對被告丙○○涉犯上開二結夥三人攜帶兇器強盜犯行為合
    理之可疑，而查獲被告丙○○涉犯本件上開二件犯行，從而
    ，被告丙○○顯與自首規定不符，公設辯護人庚○○所認顯
    係有誤，併此敘明。被告丙○○、戊○○二人先後二結夥三
    人攜帶兇器強盜犯行，犯意個別，行為互殊，應予分論併罰
    。爰審酌被告丙○○、戊○○行為時僅年19、20歲，年輕識
    淺，渠等結夥三人，復攜帶西瓜刀之兇器，任擇路上人車行
    強盜犯行，嚴重危害社會治安，且稍有不慎，足致被害人身
    體受到傷害，再考渠等本件犯行所致被害人所受之危害，暨
    渠等犯後態度等一切情狀，各量處如主文所示之刑，並定其
    應執行之刑。
四、扣案之西瓜刀1支，係被告丙○○所有供被告等人犯上揭二
    結夥三人攜帶兇器強盜犯行所用之物，業據被告戊○○於本
    院陳明在卷（本院卷第13頁），爰依法宣告沒收；另未扣案
    之玩具手槍1支，業據被告丙○○於警詢及本院陳明業已扔
    棄於臺中市○○路旁橋下河邊等語（警卷第13頁、本院卷第
    204頁），為避日後沒收執行之困難，不予宣告沒收；其餘
    扣案之毛線帽1頂、鴨舌帽2頂、紅色毛線上衣、藍色牛仔褲
    各1件、花格子上衣共2件、黑色牛仔褲1件，並非專供本件
    犯案所用之物，其中鴨舌帽2頂亦無從分辨何者係同案被告
    己○○犯案時所戴之物，及扣案之遮住車牌之紙張顯係無價
    值之物，均不予宣告沒收，併此敘明。
據上論斷，應依刑事訴訟法第299條第1項前段，刑法第28條、第
330條第1項、第38條第1項第2款、第51條第5款，判決如主文。
中　　華　　民　　國　　96　　年　　9 　　月　　18　　日
                  刑事第十庭    審判長法  官  賴妙雲
                                      法  官  江奇峰
                                      法  官  黃家慧
上正本證明與原本無異。
如不服本判決，應於送達後十日內向本院提出上訴狀（須附繕
本），上訴於臺灣高等法院臺中分院。
                                      書記官  陳靖騰
中　　華　　民　　國　　96　　年　　9 　　月　　18　　日
 刑法第330條
 （加重強盜罪）
犯強盜罪而有第321條第1項各款情形之一者，處7年以上有期徒
 刑。
